【裁判字號】    96,訴,1707
【裁判日期】    970806
【裁判案由】    清償借款
【裁判全文】
臺灣臺南地方法院民事判決              96年度訴字第1707號
原      告  丙○○
送達代收人  乙○○
被      告  甲○○
訴訟代理人  彭冀湘律師
上列當事人間請求清償借款事件，經本院於民國97年7月23日言
詞辯論終結，判決如下：
    主      文
被告應給付原告新台幣壹佰貳拾萬柒仟捌佰元，及各按附表貳所
示票面金額，各自附表貳所示之利息起算日起至清償日止，均按
週年利率百分之五計算之利息。
原告其餘之訴駁回。
訴訟費用新台幣壹萬玖仟壹佰壹拾柒元，由被告負擔三分之二，
其餘由原告負擔。
本判決原告勝訴部分得假執行。但被告如於執行標的物拍定、變
賣前，以新台幣壹佰貳拾萬柒仟捌佰元為原告預供擔保，得免為
假執行。
原告其餘假執行之聲請駁回
    事實及理由
一、本件原告起訴主張：被告簽發如附表壹所示票面金額共計新
    台幣（下同）612,600元之3紙支票及如附表貳所示票面金額
    共計1,207,800元之6紙支票， 經由訴外人郭貞持該9紙支
    票向原告借款1,820,400元，惟該9紙支票屆期經提示均不獲
    付款，迭經催討，被告均不置理，爰依借貸關係及票據關係
    提起本訴， 並聲明求為判決(1)被告應給付原告1,820,400元
    ，及各按如附表壹及附表貳所示票面金額，各自如附表壹及
    附表貳所示之利息起算日起至清償日止，均按週年利率百分
    之五計算之利息、(2)訴訟費用由被告負擔、(3)願供擔保，請
    准宣告假執行。
二、被告抗辯則以：被告未曾向原告借款，如附表壹及附表貳所
    示之支票係訴外人郭貞向原告詐騙所得，原告係以不相當
    之對價取得，不應享有票據上之權利。況如附表壹所示之支
    票已罹於時效，被告亦得拒絕給付該部分票款。並聲明求為
    判決(1)原告之訴駁回、(2)訴訟費用由原告負擔、(3)如受不利
    判決，願供擔保，請准宣告免為假執行。
三、得心證之理由：
（一）清償借款部分：
    1.按當事人主張於己有利之事實者，就其事實有舉證之責任
      ，民事訴訟法第277條定有明文。
    2.本件原告主張被告被告透過訴外人郭貞持如附表壹及附
      表貳所示共9紙支票向原告借款共1,820,400元等語，固據
      提出如附表壹及附表貳所示支票為憑；惟為被告所否認，
      並以未曾向原告借款等語置辯。經查，原告前揭主張，並
      未舉證以實其說，而持有支票之法律關係有諸多可能，原
      告自難僅憑持有被告簽發之支票即認兩造間有借貸關係之
      存在。是原告主張，尚難憑採。
    3.從而，原告依借貸關係請求被告給付借款共1,820,400元
      及其法定遲延利息云云，為無理由，不應准許。
（二）清償票款部分：
    1.如附表壹所示3紙支票部分：
      按票據上之權利，對支票發票人自發票日起算，一年間
        不行使，因時效而消滅，票據法第22條第1項前段定有
        明文。
      本件原告主張執有原告所簽發如附表壹所示合計面額共
        612,600元之3紙支票乙節，被告並不爭執前揭3紙支票
        確係其所簽發，惟以如附表壹所示3紙支票之發票日分
        別為95年8月25日、95年9月5日、95年9月15日，而原告
        遲至96年10月15日始向法院聲請支付命令（後因原告被
        告異議視為起訴），已罹於時效而拒絕給付等語，資為
        抗辯。經查，原告確於96年10月15日始向法院聲請支付
        命令，有支付命令聲請狀可稽，按之前揭法律規定，被
        告就如附表壹所示之3紙支票以時效消滅為由拒絕支付
        ，自為可採。從而，原告依票據關係請求被告給付如附
        表所示3紙支票之票款共612,600元乙節，為無理由，不
        應准許。
    2.如附表貳所示6紙支票部分：
      本件原告主張執有被告所簽發如附表貳所示之6紙支票
        乙節，而被告並不爭執如附表貳所示6紙支票確為其所
        簽發，惟以原告明知如附表貳所示6紙支票係訴外人
        貞向被告詐騙所得，原告並以不相當之對價取得，不得
        依票據關係向原告請求給付票款云云，資為抗辯。惟按
        當事人主張於己有利之事實者，就其事實有舉證之責任
        ，民事訴訟法第277條定有明文。經查，本件原告既否
        認被告前揭抗辯，而被告復無法就其抗辯舉證證明，是
        被告此部分抗辯原告係以不相當對價取得云云，尚難憑
        採。
      按在票據上簽名者，依票上所載文義負責；執票人向本
        票債務人行使追索權時，得要求自到期日起依週年利率
        百分之6計算之利息，票據法第5條第1項、第124條、第
        97條第1項第1款、第2款分別定有明文。 經查，原告既
        執有被告所簽發如附表貳所示面額 合計共1,207,800元
        之6紙支票， 則原告依票據法律關係請求被告給付該票
        款1,207,800元， 及各自附表貳所示之利息起算日即票
        據提示日起至清償日止，均按週年利率百分之五計算之
        利息，核屬有據，應予准許。
    3.綜上， 原告依票據法律關係請求被告給付在1,207,800元
      之範圍，及該範圍內各按附表貳所示票面金額，各自附表
      貳所示之利息起算日起至清償日止，均按週年利率百分之
      五計算之利息，為有理由，應予准許。逾上開範圍之請求
      ，為無理由，應予駁回。
（三）綜上所述， 原告請求被告給付在1,207,800元之範圍內，
      及該範圍內各按附表貳所示票面金額，各自附表貳所示之
      利息起算日起至清償日止，均按週年利率百分之五計算之
      利息，為有理由，應予准許。逾上開範圍之請求，為無理
      由，應予駁回。
六、本件判決基礎已臻明確，兩造其餘攻防方法及訴訟資料經本
    院審酌後，核與判決不生影響，無逐一論駁之必要，併此敘
    明。
七、按訴訟費用由當事人負擔；法院為終局判決時，應依職權為
    訴訟費用之裁判，民事訴訟法第87條第1項定有明文。 經核
    本件訴訟費用額為19,117元（即第一審裁判費），而原告之
    請求為一部有理由，一部無理由，爰依上開規定確定兩造各
    應負擔之訴訟費用如主文第3項所示。
六、本件原告勝訴部分（主文第1項）係就民事訴訟法第427條第
    2項第6款規定之簡易訴訟事件所為被告敗訴之判決，依同法
    第436條第2項準用第389條第1項第3款規定， 應依職權宣告
    假執行，而被告陳明願供擔保，聲請免為假執行，亦合於法
    律規定，爰酌定相當之擔保金額宣告之。至原告敗訴部分，
    其假執行之聲請，即失所依據，不應准許。
九、據上論結，本件原告之訴為一部有理由，一部無理由，依民
    事訴訟法第436條第2項、第79條但書、 第389條第1項第3款
    、第392條第2項、第3項，判決如主文。
中    華    民    國    97    年    8     月    6     日
                          臺灣臺南地方法院臺南簡易庭
                                  法  官  王 獻 楠
┌────────────────────────────────┐
│附表壹：                                                        │
├──┬──────┬────┬────┬──────┬─────┤
│編號│發   票   日│票面金額│付款銀行│ 利息起算日 │票據號碼  │
├──┼──────┼────┼────┼──────┼─────┤
│ 01 │95年8月25日 │187300元│日盛新營│95年9月14日 │CC0000000 │
├──┼──────┼────┼────┼──────┼─────┤
│ 02 │95年9月5日  │193700元│日盛新營│95年9月14日 │CC0000000 │
├──┼──────┼────┼────┼──────┼─────┤
│ 03 │95年9月15日 │231600元│日盛新營│95年9月15日 │CC0000000 │
├──┴──────┴────┴────┴──────┴─────┤
│註：1.日盛新營為日盛商業銀行股份有限公司新營分公司之簡稱。      │
│    2.發票人均為甲○○，日期均為民國，金額均為新台幣。          │
│    3.本附表壹之3張支票合計金額為612,600元。                    │
└────────────────────────────────┘
┌────────────────────────────────┐
│附表貳：                                                        │
├──┬──────┬────┬────┬──────┬─────┤
│編號│發   票   日│票面金額│付款銀行│ 利息起算日 │票據號碼  │
├──┼──────┼────┼────┼──────┼─────┤
│ 01 │95年10月15日│193100元│日盛新營│95年10月18日│CC0000000 │
├──┼──────┼────┼────┼──────┼─────┤
│ 02 │95年10月15日│203600元│日盛新營│95年10月18日│CC0000000 │
├──┼──────┼────┼────┼──────┼─────┤
│ 03 │95年10月20日│219300元│日盛新營│95年10月20日│CC0000000 │
├──┼──────┼────┼────┼──────┼─────┤
│ 04 │95年10月31日│193200元│日盛新營│95年10月31日│CC0000000 │
├──┼──────┼────┼────┼──────┼─────┤
│ 05 │95年11月10日│189300元│日盛新營│95年11月10日│CC0000000 │
├──┼──────┼────┼────┼──────┼─────┤
│ 06 │95年11月20日│209300元│日盛新營│95年11月21日│CC0000000 │
├──┴──────┴────┴────┴──────┴─────┤
│註：1.日盛新營為日盛商業銀行股份有限公司新營分公司之簡稱。      │
│    2.發票人均為甲○○，日期均為民國，金額均為新台幣。          │
│    3.本附表貳之6張支票合計金額為1,207,800元。                  │
└────────────────────────────────┘
上為正本係照原本作成。
如不服本判決，應於本判決送達後20日內提出上訴狀。
中    華    民    國    97    年    8     月    6     日
                                  書記官  李 靜 怡


司法院資訊處製作；財團法人民間司法改革基金會備份。
